臺灣高等法院刑事裁定
110年度抗字第1830號
抗  告  人  臺灣新北地方檢察署檢察官 
被      告  錡永文



            張旭東




            劉書宏


上列抗告人因被告等違反銀行法等案件，不服臺灣新北地方法院
中華民國110年11月12日裁定（110年度金重訴字第8號），提起
抗告，本院裁定如下：
    主  文
原裁定關於劉書宏部分撤銷，發回臺灣新北地方法院。
其他抗告駁回。
    理  由
一、原裁定意旨略以：本案經訊問後，認為被告錡永文、張旭東
    、劉書宏均涉犯銀行法第29條第1項、第29條之1、第125條
    第1項後段非銀行經營收受存款業務，因犯罪獲取之財物或
    財產上利益達新臺幣一億元以上之罪；被告錡永文、張旭東
    則另涉犯刑法第339條之4第1項第2款之加重詐欺取財罪，均
    犯罪嫌疑重大，其中銀行法第125條第1項後段為最輕本刑5
    年以上有期徒刑之罪，被告錡永文有海外資產，被告三人亦
    均涉及境外收受被害人之投資金額，有能力於海外置產生活
    ，且被告三人彼此間供述亦有相左之處，難認有面對刑事追
    訴程序之心理準備，故有相當理由可認有逃亡之虞；另被告
    劉書宏就其如何說明投資細節部分仍避重就輕，本案尚有多
    名業務人員尚未起訴，故有事實足認與共犯及證人勾串之虞
    ，是被告三人均有羈押之原因存在。然考量上述多名業務人
    員均已於偵查中具結作證，又本案若能以重金具保並限制住
    居、限制出境、出海，應能確保本案追訴及審判程序進行，
    並防免被告與共犯、證人相互勾串，爰准被告錡永文提出新
    臺幣（下同）500萬元、被告張旭東提出300萬元、被告劉書
    宏提出200萬元之保證金後，停止羈押，併分別諭知被告三
    人限制住居及限制出境、出海等語。
二、檢察官抗告意旨略以：
(一)被告三人雖僅供述部分犯罪事實，惟本案有證人即共同被告
    李崇銘等人具結證述甚詳，並有證人即被害人吳亮諭等人之
    證述可參，且有證據清單所示證據可佐，堪認被告三人罪嫌
    疑重大。　　
(二)被告三人於海外如加拿大、印尼及紐西蘭置產，且有親友在
    海外居住、求學，甚有地緣關係，而其等涉犯銀行法之罪嫌
    ，為最輕本刑有期徒刑7年以上之重罪，吸收被害人資金達1
    5億4,747萬6,537元，積欠應返還投資人之本金達7億9,821
    萬8,894元以上，故因重刑及犯罪所得遭追索而逃亡之可能
    性甚大，足認被告三人有逃亡之虞。
(三)被告三人歷次供述互相有所出入，且就本案仍避重就輕，不
    願翔實供出金錢流向及繳回犯罪所得；另被告張旭東、劉書
    宏均有刪除通訊內容、與下線業務串供聯繫之事實；本案復
    有共犯盧育萍、「譚永成」、「偉中」、「星錄」、「JESS
    E」等多名業務未到案，其等均未經交互詰問及對質，被告
    三人非無為求脫罪而勾串相關證人與共犯之可能性。
(四)被告三人前已因違反銀行法犯行，經移送臺灣臺北地方檢察
    署偵辦，仍再為本件犯行，且被告等人於108年9月經搜索後
    ，復繼續進行此類犯行，有事實足認有反覆實施之虞。
(五)被告所犯為法定刑7年以上有期徒刑重罪，被害人數眾多，
    且屬跨國吸金集團，其犯罪形態對於人民財產、社會經濟秩
    序危害甚重，審酌被告三人基本人權受侵害之程度，權衡強
    制處分之手段、目的，實有羈押被告三人之必要性。
(六)原裁定既已認定被告三人確有逃亡及勾串共犯、證人之虞，
    然被告等於案發後仍續為本件犯行、證人未經交互詰問，原
    裁定僅命具保、限制住居及限制出境、出海，顯無實質之拘
    束力，容有未洽，爰依法抗告，請將原裁定撤銷，更為適當
    合法之裁定。
三、撤銷發回部分：
(一)按關於羈押與否之審查，其目的僅在判斷是否符合羈押之條
    件及有無實施羈押強制處分之必要，並非認定被告有無犯罪
    之實體審判程序，亦即關於羈押之要件，無須經嚴格證明。
    然羈押之目的，除在保全證據使審判得以順利進行，亦在保
    全刑罰之執行，而刑事被告經法官訊問後，究竟有無刑事訴
    訟法第101條第1項各款所規定之情形，或有同法第101條之1
    第1項所定各罪，犯嫌重大，有事實足認為有反覆實施同一
    犯罪之虞，與羈押之必要性存否，法院應按訴訟進行之程度
    、卷證資料及其他一切情事，就有利、不利被告事項均予注
    意審酌，並為具體認定。
(二)被告劉書宏與其他同案被告吸收資金換算成新臺幣，約為15
    億4,747萬6,537元，積欠應返還投資人之本金達7億9,821萬
    8,894元以上（見原審卷第11頁），被告劉書宏亦坦承：我
    個人招攬的部分即有5、6,000萬元，我知道其他人也招攬很
    多等語（見原審卷第98頁），並坦承犯銀行法之違法吸金罪
    名（見原審卷第92頁）。則原裁定僅諭知被告劉書宏提出保
    證金200萬元後停止羈押，與被侵害之法益相較，其金額是
    否相當，足使被告劉書宏減低棄保逃亡之動機而無羈押之必
    要性，尚非無疑。
(三)原裁定雖命被告劉書宏限制住居、限制出境、出海，然被告
    劉書宏及本案共同被告之犯罪模式，尚包括於境外收受被害
    人之投資金額等情，業經同案被告錡永文、張旭東自承在卷
    （見原審卷第103、109、112頁），是倘被告劉書宏有意躲
    避刑責，其於海外生存之條件顯較一般無類似資源者為佳，
    逃匿之動機衡情應更為強烈。故若准予以相當金額具保停止
    羈押，似有參酌刑事訴訟法第116條之2第1項之規定，命其
    遵守特定事項以加強約制之必要。原裁定僅以上述方式准被
    告劉書宏停止羈押，對於防止其逃亡之有效性，似有未足，
    亦難認僅以原裁定命具保、限制住居及限制出境、出海等方
    式，即足解免其羈押之必要性。
(四)原裁定雖以被告劉書宏並無羈押之必要，而准其於提出200
    萬元之保證金後停止羈押，並諭知限制住居及限制出境、出
    海，然仍認定被告劉書宏有事實足認與共犯及證人勾串之虞
    ，而認定其有該種羈押之原因存在。惟原裁定對被告劉書宏
    諭知之具保、限制住居、限制出境、出海之處分，僅有防止
    被告劉書宏逃亡之作用，其性質上均不足以防免被告劉書宏
    與共犯、證人勾串之可能性。原裁定既已認定被告劉書宏有
    勾串共犯或證人之危險之存在，卻未說明如何防止該危險，
    或何以毋須防止該危險，其理由已有不備。
(五)綜上所述，檢察官抗告指摘原裁定不當，為有理由，應由本
    院將原裁定關於劉書宏部分撤銷，並發回原審法院更為妥適
    之處理。
四、抗告駁回部分：
(一)抗告人於110年11月15日提出本件抗告，係針對原審法院於
    同年月12日准予被告錡永文、張旭東提出500萬元、300萬元
    之保證金後，停止羈押，併諭知限制住居及限制出境、出海
    之原裁定所提起，此業經抗告書記載甚明（見本院卷第45頁
    ）。
(二)原裁定係以被告錡永文、張旭東提出上述金額保證金，作為
    其等停止羈押與限制住居、限制出境、出海之條件。然於裁
    定作成後，當日經相當之覓保期間，被告錡永文、張旭東均
    無法提出上述金額之保證金，有報告書2紙在卷足稽（見原
    審卷第153、157頁），原裁定所設定之條件既未成就，即無
    從執行原裁定停止羈押與限制住居、限制出境、出海之內容
    。原審法院值班法官嗣基於先前對於被告錡永文、張旭東之
    訊問，另對其等為羈押處分，於同日送達生效並執行之，有
    押票、送達證書及押票回證可資佐證（見原審卷第125、129
    、133、137、163、165頁），是該對於錡永文、張旭東停止
    羈押與限制住居、限制出境、出海之裁定，已因上述羈押處
    分而無再予執行之可能。
(三)抗告意旨雖主張原裁定有上開違誤，應予撤銷並改諭知羈押
    被告錡永文、張旭東等語。然原裁定之內容既未曾執行，且
    110年11月12日晚間19時10分許，被告錡永文、張旭東即已
    因覓保無著而另執行羈押處分，迄抗告人於110年11月15日
    提起本件抗告之際，被告錡永文、張旭東仍持續於法務部○○
    ○○○○○○羈押中。則抗告書對於未執行之原裁定關於被告錡永
    文、張旭東部分提起抗告，請予撤銷並改諭知羈押被告錡永
    文、張旭東，並無准許之實益。
(四)至被告錡永文之子錡映亞嗣向原審法院聲請具保停止羈押，
    原審法院於110年11月16日另裁定准許其聲請，該裁定係作
    成於本件抗告人110年11月15日提起抗告之後，並非抗告之
    對象，本院自無審理之權，併予敘明。
(五)故抗告人就被告錡永文、張旭東部分之抗告為無理由，應予
    駁回。
據上論斷，應依刑事訴訟法第412條、第413條前段，裁定如主文
。
中　　華　　民　　國　　110 　年　　11　　月　　22　　日
     　　　　　　 刑事第五庭    審判長法　官  王屏夏
                                      法　官  戴嘉清
　　　　　　　　　　　　　　　　　　　法　官  林柏泓
以上正本證明與原本無異。
本裁定不得再抗告。
                                      書記官  武孟佳
中　　華　　民　　國　　110 　年　　11　　月　　22　　日